臺灣臺中地方法院行政訴訟判決
110年度交字第477號
原      告  林子鈞  
被      告  臺北市交通事件裁決所


代  表  人  蘇福智  
上列當事人間交通裁決事件，原告不服被告民國110年11月1日北
市裁催字第22-GDH956108號裁決書，提起行政訴訟，本院判決如
下：
    主  文
原告之訴駁回。
訴訟費用新臺幣參佰元由原告負擔。
    事實及理由
一、程序事項：按行政訴訟法第237 條之7 規定，交通裁決事件
    之裁判，得不經言詞辯論為之。本件屬交通裁決事件，依兩
    造所述各節及卷內資料其事證已臻明確，本院認無經言詞辯
    論之必要，爰不經言詞辯論而為判決。
二、事實概要：原告所有號牌BHC-9077號自用小客車(下稱系爭
    車輛）於民國110年8月13日8時23分許，行經臺中市北區英
    才路與博館一街口，因「汽車駕駛人未依規定使用方向燈」
    之違規行為，遭民眾檢具事證檢舉，為臺中市政府警察局第
    二分局（下稱舉發機關）員警認定該車違反道路交通管理處
    罰條例第42條之規定，逕行對車主即原告掣開第GDH956108
    號舉發違反道路交通管理事件通知單。被告續於110年11月1
    日以北市裁催字第22-GDH956108號裁決書（下稱原處分），
    依道路交通管理處罰條例第42條及「違反道路交通管理事件
    統一裁罰基準表」之規定，按期限內到案之基準，裁處原告
    第1階段罰鍰新臺幣（下同）1,200元。原告不服，提起本件
    行政訴訟。
三、原告主張略以：原告的車剛過路口，原告於過路口後可見並
    沒有駛入內線道，而是直接駛入外線道，於進入路段時則已
    「明顯直接進入外線道」，原告並沒有先駛入內線道，再駛
    入外線道，照片或採證錄影內容並未舉證原告「變換車道」
    ，原告並不需要使用方向燈等語，並聲明：原處分撤銷，訴
    訟費用由被告負擔。
四、被告答辯則以：
  ㈠卷查本案經原舉發機關就違規事實查復，BHC-9077號車在臺
    中市北區英才路與博館一街口，變換車道不依規定使用燈光
    (方向燈)，為舉發機關舉發在案。經檢視採證影像(檔案名
    稱：GDH956108.mp4，影片全長5秒)，影片開始時間為8:23:
    16，BHC-9077號車行駛於英才路與博館一街路口；影片時間
    8:23:18至20秒，BHC-9077號車行駛於英才路上，並由內側
    車道跨越兩線車道線，逐漸向右偏移往外側車道行駛，全程
    未使用方向燈。
  ㈡BHC-9077號車既有跨越車道線自內側（左方）車道跨越車道
    線行駛至外側（右方）車道之事實，依前開安全規則即須使
    用右側方向燈，惟該車右側方向燈並未亮啟，將造成當時駕
    車在其附近行駛之汽車駕駛人，因無法事先了解系爭車輛之
    行車動向，可能不及採取應變措施，而發生交通事故之危險
    ，造成用路人之行車安全危害，爰認違規屬實等語，並聲明
    ：原告之訴駁回，訴訟費用由原告負擔。
五、本院之判斷：
  ㈠按「行車遇有轉向、減速暫停、讓車、倒車、變換車道等情
    況時所用之燈光及駕駛人之手勢，應依下列規定：六、變換
    車道時，應先顯示欲變換車道方向之燈光或手勢。」，道路
    交通安全規則第91條第1項第6款定有明文；次按「汽車駕駛
    人，不依規定使用燈光者，處新臺幣1,200元以上3,600元以
    下罰鍰。」，道路交通管理處罰條例第42條亦有明文。
  ㈡經本院勘驗調查舉發機關提供之採證光碟，製成勘驗筆錄附
    卷為證（見本院卷第99頁），勘驗結果為：檢舉民眾行車紀
    錄器畫面時間2021/08/13 08：23：16時至08：23：21時，
    檢舉民眾車輛（下稱該車）行駛於臺中市北區英才路與博館
    一街口，該車前方有一台牌號BHC-9077號自小客車(下稱系
    爭車輛）正沿英才路銜接路段通過博館一街，之後系爭車輛
    未顯示右側方向燈即跨越車道線變換至外側車道。
  ㈢原告雖主張於進入路段時則已「明顯直接進入外線道」，原
    告並沒有先駛入內線道，再駛入外線道，原告並不需要使用
    方向燈云云，惟按道路交通標誌標線號誌設置規則第149 條
    第1 項第1 款、第182 條第1項及第2 項規定：「標線依其
    型態原則上分類如下：一、線條：以實線或虛線標繪於路面
    或緣石上，用以管制交通者，原則上區分如下：一、線條：
    以實線或虛線標繪於路面或緣石上，用以管制交通者，原則
    上區分如下：（一）白虛線：設於路段中者，用以分隔同向
    車道或作為行車安全距離辨識線。」、「車道線，用以劃分
    各線車道，指示車輛駕駛人循車道行駛。本標線為白虛線，
    線段長4 公尺，間距6 公尺，線寬10公分」可知，白虛線之
    車道線設置目的在於分隔同向車道，行駛於該處之車輛必須
    遵守車道線劃設之車道行駛，如需跨越白虛線變換車道，應
    使用方向燈。再觀諸道路交通安全規則第91條第1項之規定
    即知，使用方向燈之目的在於使後車得以知悉前車欲切換之
    車道，以避免造成後車不及反應致發生追撞。然依上開勘驗
    畫面，原告駕駛系爭車輛於上開時、地通過博館一街後，應
    依原行駛方向銜接至內側車道，倘若需行駛外側車道，因該
    行為亦屬於變換車道之情形，應於變換至外側車道前，顯示
    右側方向燈，否則即與道路交通安全規則第91條第1項之規
    範使用方向目的不符。而原告駕駛系爭車輛於上開時、地變
    換車道前，並未顯示方向燈，足認系爭車輛確有「汽車駕駛
    人不依規定使用燈光」之違規行為，已構成道路交通管理處
    罰條例第42條之規定。
  ㈣綜上所述，原告違規事證明確，被告依法所為原處分並無違
    誤，原告訴請撤銷，為無理由，應予駁回。
六、本件事證已臻明確，兩造其餘主張及陳述，經核於判決結果
    不生影響，爰不逐一論列，附此敘明。
七、本件第一審裁判費為300 元，應由原告負擔，爰確定第一審
    訴訟費用額如主文第2 項所示。
據上論結，本件原告之訴為無理由，依行政訴訟法第237 條之7
、第98條第1 項前段、第237 條之8 第1 項，判決如主文。
中　　華　　民　　國　　111 　年　　7 　　月　　14　　日
　　　　　　　　　行政訴訟庭　法　官　楊萬益
以上正本證明與原本無異。
如不服本判決，應於判決送達後20日內，向本院提出上訴狀並表
明上訴理由（原判決所違背之法令及其具體內容或依訴訟資料可
認為原判決有違背法令之具體事實），其未表明上訴理由者，應
於提出上訴後20日內向本院補提理由書（上訴狀及上訴理由書均
須按他造人數附繕本，如未按期補提上理由書，則逕予駁回上訴
），並應繳納上訴裁判費新臺幣750元。
中　　華　　民　　國　　111 　年　　7 　　月　　14　　日
　　　　　　　　　　　　　　　書記官　林柏名